【裁判字號】    97,交聲,289
【裁判日期】    970530
【裁判案由】    聲明異議
【裁判全文】
臺灣臺南地方法院交通事件裁定         97年度交聲字第289號
原處分機關  交通部公路總局嘉義區監理所麻豆監理站
異議人即受
處分人      甲○○
上列受處分人因違反道路交通管理處罰條例案件，對於交通部公
路總局嘉義區監理所麻豆監理站，民國97年3月18日所為之裁決
處分（處分案號：麻監裁罰字第裁75-MM0000000號），聲明異議
，本院裁定如下：
      主  文
異議駁回。
      理  由
一、原處分意旨略以：異議人即受處分人甲○○（下稱異議人）
    駕駛車號9791-LY號自小客車，於民國97年1月22日上午11時
    9分許，行經最高限速為每小時50公里之台19線南下110.4公
    里處時，以時速每小時98公里，超速48公里行駛，遭台南縣
    警察局交通警察隊警員 (下稱舉發機關)製單逕行舉發，嗣
    原處分機關即交通部公路總局嘉義區監理所麻豆監理站，以
    異議人之違規事實明確，乃依道路交通管理處罰條例（下稱
    處罰條例）第40條及第63條第1項第1款 (原處分漏載第1項
    第1款)之規定，裁處異議人罰鍰新台幣（下同）2000元並記
    違規點數1點等語。
二、本件聲明異議意旨略以：不知此路段速限何時變更，亦未
    經宣導，因不知情而受罰。該路段變更為易肇事路段並無
    法源依據。據本人及里民的觀察，自97年1月底至3月20日
    ，該地點未曾再照相舉發，是否係受居民反應及民意代表關
    切之影響而不再取締，為何不再取締？其執法正當性及合理
    性顯有可疑。該路段前後均為上橋上坡處，坡度大於20度
    ，速限50公里，以汽車之2檔即能達到此50公里之速度，如
    何能不超速，難道執法者都不食人間煙火嗎？為此聲明異議
    ，請求撤銷原處分云云。
三、按汽車駕駛人，行車速度，超過規定之最高時速，或低於規
    定之最低時速，除有第43條第1項第2款情形外，處1200元以
    上2400元以下罰鍰，並記違規點數1點，處罰條例第40條、
    第63條第1項第1款，分別定有明文。
四、本院審酌：
  (一)異議人對於駕駛車號9791-LY號自小客車，於97年1月22日上
    午11時9分許，行經最高限速為每小時50公里之台19線南下
    路段110.4公里處時，以時速每小時98公里，超速48公里行
    駛，遭舉發機關製單逕行舉發，其後再經原處分機關依處罰
    條例第40條及第63條第1項第1款之規定，裁處異議人罰鍰
    2000元並記違規點數1點之事實，有：
    裁決書。
    舉發通知單。
    舉發違規照片影本。
    等件為證，且為異議人所不否認，此部分事實當可認定。
  (二)按行車速度超過規定之最高速限或低於規定之最低速限之違
    規行為，採用固定或非固定式科學儀器取得證據資料證明者
    ，於一般道路須至少於100公尺前，明顯標示之；處罰條例
    第7條之2第3項，定有明文。經查：異議人違規時遭舉發違
    規地點前方800公尺處 (即台19線南下109.6公里處)設有「
    限速50公里」標誌、及「前有測速照相」警（告）示牌及路
    面繪有「50」標線之事實，亦有台南縣警察局97年3月7日南
    縣警交字第0970009605號函 (見本院卷第10頁)，故該警告
    牌設置位置即符合處罰條例第7條之2第3項之規定，又以異
    議人所駕駛自小客車，最高速限50公里換算，異議人自台19
    線南下109.6公里處行駛至本案員警執勤地點即110.4公里處
    ，僅需時約58秒，亦不會因距離過遠而對於駕駛人權利造成
    突襲，故該「前有測速照相」告示牌之設置位置，符合規範
    意旨並已充分賦予駕駛人反應時間，經核尚屬適當。異議人
    駕車於道路上行駛本即易看見上揭警示牌及標誌、標線，其
    辯稱，限速標誌設置不符合規定以及原路段限速70公里，不
    知何時修正為50公里，並未公告及宣導云云顯係卸責之詞，
    而無理由。
  (三)復按標誌、標線、號誌之設置目的，在於提供車輛駕駛人及
    行人有關道路路況之警告、禁制、指示等資訊，以便利行旅
    及促進交通安全；標誌、標線、號誌之設置、養護及號誌之
    運轉，由主管機關依其管轄辦理之；本規則所稱主管機關，
    指公路主管機關、市區道路主管機關及警察機關；道路交通
    標誌標線號誌設置規則第2條、第4條第1項、第5條，分別定
    有明文。依此交通標誌、標線、號誌之設置目的，既在提供
    車輛駕駛人及行人有關道路路況之警告、禁制、指示等資訊
    ，以便利行旅及促進交通安全，有無設置之必要、如何設置
    、設置何種標誌以及在何處設置，亦屬主管機關於法定職權
    內得依法裁量之事項，異議人僅以其個人主觀意見及想法，
    認定取締地點及限速50公里不合理云云，要無可採，並無理
    由。至於異議人其餘異議事由，經本院斟酌後，認為均不足
    影響本裁定之結果，自無逐一論列之必要，併此敘明。
五、綜上所述，異議人於前述時、地之違規事實既可認定，原處
    分機關裁處異議人罰鍰2000元並記違規點數1點，經核於法
    尚無違誤，異議人異議內容，並無理由，應予駁回。
六、據上論斷，應依道路交通案件處理辦法第19條，裁定如主文
    。
中    華    民    國    97    年    5     月    30    日
                        交通法庭法  官  蔡直青
以上正本證明與原本無異。
如不服本裁定，應於收受送達後5日內向本院提出抗告狀。（應
附繕本）
                                書記官  劉鴻瑛
中    華    民    國    97    年    6     月    2     日


司法院資訊處製作；財團法人民間司法改革基金會備份。
